臺灣高雄地方法院民事判決　　　　　 110年度雄簡字第1431號
原　　　告　陳珠　　
被　　　告　鄭雪琴　
　　　　　　廖鈞癸　
　　　　　　張智鈞　
　　　　　　黎仁碩　

上列當事人間請求侵權行為損害賠償事件，原告提起刑事附帶民
事訴訟，經本院刑事庭裁定移送前來（110年度附民字第266號）
，本院於110年10月6日言詞辯論終結，判決如下：
    主      文
一、被告應連帶給付原告新臺幣（下同）39萬5,000 元，及自民
    國（下同）110 年4 月29日起至清償日止，按週年利率5 ％
    計算之利息。
二、原告其餘之訴駁回。
三、訴訟費用由被告連帶負擔94%，餘由原告負擔。
四、本判決第一項得假執行
    事實及理由
壹、程序事項：
一、按訴狀送達後，原告不得將原訴變更或追加他訴，但擴張或
    減縮應受判決事項之聲明者，不在此限，民事訴訟法第255
    條第1項第3款定有明文。本件原告原起訴請求：被告丙○○
    、乙○○、甲○○、丁○○、楊苰志、鍾憶傑、鍾宇鳳應連
    帶給付原告47萬元及自起訴狀繕本送達翌日起至清償日止，
    按週年利率5％計算之利息。其中被告鍾憶傑、鍾宇鳳刑事
    被訴詐欺本件原告部分，業經本院以108年度訴字第210、21
    1 號刑事判決諭知無罪在案，被告楊苰志部分，另經本院以
    109 年度附民字第791 號案件受理，並已於109 年11月5 日
    達成和解，關於被告楊苰志即屬重複起訴，其訴不合法，故
    本件關於被告鍾憶傑、鍾宇鳳、楊苰志部分，其訴均不合法
    ，於110 年6 月30日業經本院以110 年度附民字第266 號刑
    事附帶民事判決駁回其訴，嗣原告並於本院審理中，變更、
    縮減其聲明為：被告丙○○、乙○○、甲○○、丁○○應連
    帶給付原告42萬元，及自起訴狀繕本送達被告翌日起至清償
    日止，按年息5 ％計算之利息。揆諸前述規定，原告變更、
    縮減應受判決事項之聲明，依法應予准許。
二、被告丙○○、乙○○、甲○○、丁○○經合法通知，均未於
    最後言詞辯論期日到場，核無民事訴訟法第386條所列各款
    之情形，爰依原告聲請，由其一造辯論而為判決。
貳、實體事項：
一、原告主張：被告丁○○於106年7月間，加入由真實姓名年籍
    不詳之成年人等人組成之詐騙集團，並採分工模式，擔任取
    款車手，於107年2月間招募楊苰志加入，楊苰志又招募被告
    丙○○、乙○○、甲○○加入上開詐騙集團，並由被告乙○○、甲○○等人擔任一線車手，負責依機房人員指示至指定
    地點收取被害人之財物，再持被害人之金融卡提領詐騙款項
    之工作，並可領取1%之報酬，另由被告丙○○等人擔任二線
    車手，負責向一線車手領款，並記帳後交付楊苰志，各得領
    取款項1%之報酬，另由被告楊苰志擔任三線車手，負責交付
    詐取之財物予丁○○，並可取得3%之酬勞，被告丁○○再交
    給不詳之詐騙集團成員，並分得提領7%之報酬。被告丁○○
    、甲○○、丙○○、乙○○以上開方式，與所屬詐騙集團成
    員共同意圖為自己不法所有，先由詐騙集團某成年成員於10
    7 年3 月17日10時20分許，冒用檢察官等人名義致電伊，佯
    稱因伊涉嫌台北地區5 歲兒童失蹤案，必須交付帳戶等相關
    證物以供釐清案情云云，伊因此陷於錯誤，將所有玉山銀行
    、中國信託、郵局存摺、提款卡放置在停放於位於高雄市○○區○○街0 巷0 號之興隆淨寺前之汽車輪胎處，被告甲○○、乙○○再依機房人員指示前往上開地點，並由被告甲○○取物、被告乙○○把風之方式，取走上開物品，被告甲○○、乙○○另於同日下午分次於不同地點之自動櫃員機領取
    伊帳戶內之存款，共計領走伊帳戶內之存款42萬元，並將領
    得之款項，交由被告乙○○帶回予楊苰志、被告丙○○，由
    楊苰志、被告丁○○依上開方式分贓後，再將款項分配予被
    告丙○○、乙○○、甲○○等人。被告丁○○、丙○○、乙○○、甲○○與其他不詳之集團成員所為上開不法侵害行為
    ，致伊受有42萬元損害，自應對伊負損害賠償責任。爰依侵
    權行為之法律關係，請求被告加計法定遲延利息，連帶賠償
    伊42萬元等語，並聲明：被告應連帶給付原告42萬元，及自
    起訴狀繕本送達最後被告翌日起至清償日止，按年息5%計算
    之利息。
二、被告丙○○、乙○○、甲○○、丁○○均未於言詞辯論期日
    到場，亦未提出書狀作任何聲明或陳述。
三、得心證之理由：
㈠、按故意以背於善良風俗之方法，加損害於他人者，負損害賠
    償責任。數人共同不法侵害他人之權利者，連帶負損害賠償
    責任。無行為能力人或限制行為能力人，不法侵害他人之權
    利者，以行為時有識別能力為限，與其法定代理人連帶負損
    害賠償責任。行為時無識別能力者，由其法定代理人負損害
    賠償責任。民法第184條第1項後段、第185條第1項前段及第
    187條第1項分別定有明文。查，原告主張：被告丁○○、丙○○、乙○○、甲○○及楊苰志等人組成詐騙集團，先由不
    詳之成年詐騙集團成員以撥打電話之方式聯絡不知情之原告
    ，謊稱原告涉犯兒童失蹤案，需將名下帳戶、提款卡交付監
    管以供釐清等語，以此方式施用詐術，使原告陷於錯誤於10
    7年3月17日將原告所有之存摺、提款卡依指示交付該詐騙集
    團成員，被告乙○○、甲○○於取得原告所有之存摺、提款
    卡後，分數次領走伊之存款，共計42萬元後再進行分贓，被
    告等詐騙集團成員並為警所查獲等事實，有本院108年度訴
    字第210 、211 號刑事判決在卷可稽（見本院卷第13-71 頁
    ），並經本院依職權調閱該案偵審卷宗查明屬實，又被告於
    相當時期受合法之通知，而於言詞辯論期日不到場，亦未提
    出準備書狀爭執，依民事訴訟法第280 條第1 、3 項之規定
    ，就被告等人，對於原告所指前開事實視同自認。則被告乙○○、甲○○擔任車手提領款項，丁○○、丙○○協助詐騙
    集團分贓等不法侵害原告之行為，原告主張被告上開不法侵
    害行為核屬共同故意以背於善良風俗之方法，加損害於原告
    ，自屬可採。是原告依侵權行為規定，請求被告丙○○、乙○○、甲○○、丁○○連帶賠償所受損害，即屬有據。
㈡、又按連帶債務人中之一人為清償而債務消滅者，他債務人亦
    同免其責任；債權人向連帶債務人中之一人免除債務，而無
    消滅全部債務之意思表示者，除該債務人應分擔之部分外，
    他債務人仍不免其責任；民法第274條、第276條第1項、第
    280條第1項分別定有明文。查，原告因遭詐欺受有42萬元之
    損害，已如前述，嗣因原告與本件被告之共同為侵權行為人
    楊苰志以2萬5,000元達成和解（見附民卷第33、34頁），但
    原告並無消滅全部債務之意，此觀前開和解書記載「但不包
    含聲請人就系爭案件對於其他連帶債務人或應負賠償責任之
    人之民事請求權」等語即明，又原告與本件共同侵權行為人
    楊苰志成立和解之金額為2萬5,000元，依前皆規定，自應於
    原告得請求賠償之金額中扣除，是本件原告所得請求被告連
    帶賠償之金額為39萬5,000元。
㈢、次按給付無確定期限者，債務人於債權人得請求給付時，經
    其催告而未為給付，自受催告時起，負遲延責任。其經債權
    人起訴而送達訴狀，或依督促程序送達支付命令，或為其他
    相類之行為者，與催告有同一之效力；遲延之債務，以支付
    金錢為標的者，債權人得請求依法定利率計算之遲延利息；
    應付利息之債務，其利率未經約定，亦無法律可據者，週年
    利率為5 ％，民法第229 條第2 項、第233 條第1 項前段及
    第203 條分別定有明文。本件原告係依侵權行為之法律關係
    請求被告連帶賠償，屬無確定期限之債權，是原告請求被告
    應自刑事附帶民事起訴狀繕本送達被告翌日即110 年4 月29
    日（見附民卷第5 頁）起算年息5 ％之遲延利息，為有理由
    ，應予准許。
四、綜上所述，原告依侵權行為法律關係，請求被告丙○○、乙○○、甲○○、丁○○連帶給付原告39萬5,000 元及自起訴
    狀繕本送達最後被告翌日即110 年4 月29 日（見附民卷第5
    頁）起至清償日止，按年息5 ％計算之利息，為有理由，應
    予准許，至其逾此範圍之請求，則無理由，應予駁回。
五、本件原告勝訴部分，係就民事訴訟法第427 條第1 項訴訟適
    用簡易程序所為被告敗訴之判決，爰依同法第389 條第1 項
    第3款規定，依職權宣告假執行（此部分原告所為假執行之
    聲請並無必要）。 
六、訴訟費用負擔之依據：民事訴訟法第79條、第85條第2 項。
中    華    民    國   110    年    10     月    29    日
                  高雄簡易庭  法      官  林綉君
以上正本係照原本作成。
如對本判決上訴，須於判決送達後20日內向本院提出上訴狀。如
委任律師提起上訴者，應一併繳納上訴審裁判費。
中    華    民    國  110     年    10     月    29    日
                              書  記  官  羅崔萍